【裁判字號】    95,上易,179
【裁判日期】    950404
【裁判案由】    違反動產擔保交易法
【裁判全文】
臺灣高等法院臺中分院刑事判決         95年度上易字第179號
上  訴  人  台灣台中地方法院檢察署檢察官
被      告  乙○○
上列上訴人因違反動產擔保交易法案件，不服臺灣臺中地方法院
94年度易字第2313號中華民國94年12月21日第一審判決（起訴案
號：臺灣臺中地方法院檢察署94年度偵緝字第1478號），提起上
訴，本院判決如下：
    主  文
原判決撤銷。
本件公訴不受理。
    理  由
一、本件原判決以：公訴意旨略稱被告乙○○於民國（下同）93
    年12月7日提供其所有車牌號碼OH-2517號自用小客車，辦理
    動產擔保抵押設定予安泰商業銀行股份有限公司（下稱安泰
    銀行），擔保貸款新臺幣（下同）30萬元，為動產擔保交易
    之債務人。雙方約定貸款期限，自93年12月8日至97年12月
    8日止，每月1期，分48期，每期給付8813元，標的物應停放
    地點為臺中市○區○○路177巷4號7樓之2，在借款未付清之
    前，不得將標的物任意遷移、出賣、出質或為其他處分。詎
    乙○○在貸得前開貸款後，自第1期起即拒不償還借款，且
    意圖為自己不法之利益，將該標的物遷移，致生損害於安泰
    商銀，因而起訴被告係犯動產擔保交易法第38條之罪，經原
    審審理後，認被告係於93年10月間，因施榮華 (未據起訴，
    應由檢察官另行偵辦)以提供日常食宿為條件，同意充當施
    榮華設立在台中縣大里市○○路32之1號之「贊莘企業有限
    公司」名義負責人，竟與施榮華共同意圖為自己不法之所有
    ，於93年12月7日，在上開「贊莘企業有限公司」內，偽由
    乙○○提供其名義之車牌號碼OH-2517自用小客車 (該車實
    際為施榮華所有及使用)，辦理上述動產擔保抵押設定予安
    泰銀行，使安泰銀行陷於錯誤而交付上述貸款30萬元，而該
    款項及汽車則均由施榮華支配使用。詎乙○○、施榮華在貸
    得上述款項後，於93年12月8日之第1期分期款起即拒不繳納
    ，更將上述汽車遷移，致生損害於安泰銀行。嗣安泰銀行催
    討貸款無效，且上述汽車亦下落不明，始知受騙。因認被告
    係犯動產擔保交易法第38條之罪及刑法第339條第1項詐欺取
    財罪，並以2罪係牽連犯關係予以論罪科刑。
二、按已經提起公訴之案件，在同一法院重行起訴者，應諭知不
    受理之判決，刑事訴訟法第303條第2款定有明文。又審判權
    ，應以起訴之犯罪事實為準，惟就實質上或裁判上一罪之案
    件，在實體法上之刑罰權僅有一個，在訴訟法上係無從分割
    ，故刑事訴訟法第267條規定「檢察官就犯罪事實一部起訴
    者，其效力及於全部」，法院亦應就全部事實合一審判，即
    起訴及審判具有不可分性，是實質上或裁判上一罪之案件，
    其一部已經提起公訴，其餘部分在同一法院重行起訴者，即
    應依上述規定諭知不受理判決。
三、經查：被告曾因明知設立公司並無嚴格資格限制，其利用人
    頭虛設公司者，可預見供作不法用途（但其等不知，亦不願
    負擔高額票據債務責任），仍基於幫助詐欺之概括犯意，由
    被告受施榮華邀約，於93年10月間，以平日食宿及每日1、2
    00元零用金之代價，充當鑽莘股份有限公司之人頭負責人，
    實際負責人為施榮華。後施榮華等人即利用該虛設公司，向
    銀行申請開設帳戶，再請領支票販售予不特定人。購買者即
    持此無法兌現之支票，作為支付工具，詐取財物之行為，經
    台灣台中地方法院檢察署檢察官偵查後，認被告涉犯幫助刑
    法第339條第1項詐欺取財罪嫌，而以94年度偵字第11851號
    提起公訴，先於94年10月13日繫屬於台灣台中地方法院，此
    有該案起訴書及台灣高等法院前案紀錄表可按。本件公訴人
    雖認被告上述犯行係犯動產擔保交易法第38條之罪，於94年
    11月23日起訴繫屬於同一法院即台灣台中地方法院，此有該
    院收文章可證，但因被告於取得上述貸款後，自始均未給付
    分期款，又隨即遷移上述車輛而下落不明，拒不還款，原審
    認被告所為除犯動產擔保交易法第38條之罪外，另犯刑法第
    339條第1項詐欺取財罪，並認上述2罪間，具有方法目的之
    牽連犯之裁判上一罪關係，核屬允當。從而，被告既因上述
    自93年10月起擔任施榮華人頭負責人虛設鑽莘股份有限公司
    、申領支票販賣他人以詐取財物之幫助詐欺取財犯行，先遭
    起訴，又因本件於93年10月間擔任施榮華所設贊莘企業有限
    公司名義負責人，而於93年12月7日以上述動產擔保抵押設
    定方式向安泰銀行詐取上述貸款30萬元犯行，再度遭起訴，
    而該2犯行，其時間緊接，又均係以擔任公司人頭負責人方
    式向他人詐取財物，其犯罪手法復相當，顯係基於概括犯意
    ，觸犯犯罪構成要件相同之罪名，為連續犯，屬裁判上一罪
    關係，所以，被告所涉連續詐欺取財之一部犯行，已經先遭
    起訴，本件所為起訴，顯係上述刑事訴訟法第303條第2款所
    定，已經提起公訴之案件，在同一法院重行起訴者，揆諸上
    述法條，應諭知不受理之判決。原判決竟仍為被告罪刑之諭
    知，自有適用法則不當之違法。公訴人雖係以被告尚有連續
    犯之部分犯行未經審酌而上訴，但原判決既有上述瑕疵，自
    應由本院將原判決撤銷，並另為諭知不受理之判決，期臻適
    法。
四、台灣台中地方法院檢察署檢察官又以95年度偵字第1616號案
    件移送併案審理部分，因本件已諭知不受理判決，自屬無從
    併案審理，應退還另為適法之處理，附此敘明。
五、據上論斷，應依刑事訴訟法第369條第1項前段，第364條、
    第303條第2款，判決如主文。
本案經檢察官甲○○到庭執行職務。
中    華    民    國    95    年    4     月    4     日
                刑事第九庭  審判長法  官  陳  筱  珮
                                  法  官  趙  春  碧
                                  法  官  余  仕  明
上列正本證明與原本無異。
不得上訴。
                                  書記官  林  玉  惠
中    華    民    國    95    年    4     月    6     日
                                                      Ｆ


司法院資訊處製作；財團法人民間司法改革基金會備份。
